【裁判字號】    92,訴,143
【裁判日期】    920813
【裁判案由】    偽造文書等
【裁判全文】
臺灣桃園地方法院刑事判決                          九十二年度訴字第一四三號
    公  訴  人  臺灣桃園地方法院檢察署檢察官
    被      告  戊○○
右列被告因偽造文書等案件，經檢察官提起公訴（九十年度偵緝字第六七五號），本
院判決如左：
    主  文
戊○○共同連續行使偽造私文書，足以生損害於他人，累犯，處有期徒刑陸月，如易
科罰金，以參佰元折算壹日，偽造「蕭志偉」名義簽帳單之客戶收執聯貳張沒收，偽
造「蕭志偉」名義簽帳單之特約商店收執聯、信用卡特約中心收執聯共參張上偽造「
蕭志偉」署名共參枚，均沒收。又收受贓物，累犯，處有期徒刑參月，如易科罰金，
以參佰元折算壹日。應執行有期徒刑柒月，如易科罰金，以參佰元折算壹日，偽造「
蕭志偉」名義簽帳單之客戶收執聯貳張沒收，偽造「蕭志偉」名義簽帳單之特約商店
收執聯、信用卡特約中心收執聯共參張上偽造「蕭志偉」署名共參枚，均沒收。
    事  實
一、戊○○前曾於民國八十六年間因竊盜罪，經法院判處有期徒刑七月確定後，於八
    十八年四月七日縮刑期滿執行完畢；又於八十七年至八十九年間，分別因違反麻
    醉藥品管理條例案件、二次違反毒品危害防制條例案件，各經法院判處有期徒刑
    三年十月、六月及七月，均確定在案，尚未執行完畢，仍不知悔改。其明知年籍
    姓名不詳綽號「小黑」之成年男子所持有，由中國信託商業銀行核發，原屬丁○○所有，其背面持卡人欄處已經不詳之人將原有之丁○○簽名抹去，另行偽簽「
    蕭志偉」署押之0000000000000000號信用卡來路不明，顯非「小黑」有權使用之
    物，竟仍與「小黑」共同意圖為自己不法之所有，並基於詐欺取財、行使偽造私
    文書之概括犯意聯絡，先於八十九年十二月二十一日中午十二時三十三分許，與
    「小黑」共同前往桃園縣中壢市○○路一百號「正大汽車音響專賣店」，以新台
    幣（下同）一萬八千五百元代價，向店員己○○購買汽車音響、光碟片箱一組，
    並由「小黑」出示上開信用卡，在一式二聯之簽帳單上偽簽「蕭志偉」署押，表
    示蕭志偉本人確認該筆消費之意，使己○○誤信持卡人為「蕭志偉」，且能依約
    付款，遂任其刷卡簽帳，並將音響及光碟片箱交付予戊○○及「小黑」，而足生
    損害於丁○○、蕭志偉及「正大汽車音響專賣店」。戊○○二人得手後，復承前
    詐欺取財、行使偽造私文書之概括犯意，隨即於當日下午一時十六分許，轉至桃
    園縣平鎮市○○路二一七號「慕承汽車音響工程」，以相同手法，向店員丙○○
    表示欲購買車用電視，而刷卡簽帳三萬零二百四十元（該次簽帳單為一式三聯）
    。幸經丙○○發覺有異而報警當場查獲，戊○○始未得逞。
二、戊○○又另行起意，明知「小黑」所持有，發票人為甲○○，付款人為華南商業
    銀行，發票日為八十九年十二月二十四日，票號分別為0000000號、00
    00000號（起訴書誤載為0000000號），面額同為二萬三千元之支票
    二張，來路不明，係屬贓物（上開二張支票原為甲○○所有，於八十九年十二月
    二十一日，在桃園縣中壢市○○○路○段一六四巷三十二弄十一號地下室，為不
    詳之人所竊），竟仍基於收受贓物之犯意，於八十九年十二月二十二日，在桃園
    縣楊梅鎮楊梅火車站附近，向「小黑」收受上開二張支票後，於當日下午二時許
    ，將0000000號支票交予庚○○，向庚○○貼現使用；另於八十九年十二
    月二十五日，在乙○○桃園縣楊梅鎮○○路一八八號汽車音響營業處，將000
    0000號支票交予乙○○，以抵償其積欠之貨款。嗣庚○○之女辛○○、乙○○分別提示上開二張支票，因甲○○已將支票掛失，無法兌現，始循線發覺上情
    。
三、案經桃園縣警察局中壢分局報請台灣桃園地方法院檢察署檢察官偵查起訴。
    理  由
一、訊據被告戊○○固不否認於八十九年十二月二十一日，與「小黑」先後在中壢市
    「正大汽車音響專賣店」、平鎮市「慕承汽車音響工程」，分別以丁○○遺失，
    並已經人偽造卡後簽名為「蕭志偉」之信用卡，在上開二家商家刷卡消費，又於
    八十九年十二月二十二日，以其向「小黑」取得，原為甲○○所有之二張支票，
    分別持向庚○○貼現，及交予乙○○抵帳，惟上開二張支票均因甲○○已經掛失
    ，致未兌現等事實，惟否認有何偽造文書、收受贓物之犯行。辯稱：我當天只是
    陪「小黑」去刷卡，不知道他拿的是偽卡，二張支票都是「小黑」拿出來向我的
    老闆庚○○調現的，庚○○拿去照會過說沒問題，就拿一張給我當工錢，我再交
    給乙○○付錢，另外一張庚○○他自己交給辛○○了云云。經查：
（一）被告與「小黑」盜刷信用卡部分：
    １本件中國信託商業銀行核發，卡號0000000000000000之信用卡原屬丁○○所有
      ，而於八十九年十二月二十一日下午二時五十分許，在桃園縣中壢市○○○路
      七０八巷中原大學停車場內，遭不詳人士竊取，嗣由不詳之人在該卡背面持卡
      人欄處將丁○○之簽名抹去，另行在上偽簽「蕭志偉」署名等事實，此經被害
      人丁○○在警訊中指述翔實（九十年度偵字第五二五０號卷第七頁以下），並
      有盜刷明細一份在卷可稽（同上卷第十七頁）。
    ２被告與「小黑」於八十九年十二月二十一日中午十二時三十三分許，先至桃園
      縣中壢市○○路一百號「正大汽車音響專賣店」，以一萬八千五百元代價，向
      店員己○○購買汽車音響、光碟片箱一組，並由「小黑」出示上開信用卡，以
      卡後偽造之簽名「蕭志偉」名義，刷卡付款；隨即於當日下午一時十六分許，
      轉至桃園縣平鎮市○○路二一七號「慕承汽車音響工程」，以相同手法，向店
      員丙○○刷卡購買車用電視時，為丙○○發覺有異而報警查獲等事實，此經被
      害人己○○到庭證稱：戊○○和另外一個人一起來，他一進來就說要刷卡，他
      說他要買東西，簽名是和他一起來的人簽的等語（本院九十二年六月三日筆錄
      ）。被害人丙○○在偵查中指稱：當時兩個人進來，一個自稱姓蕭，說要買電
      視，要刷卡，另外一個人在看我們店內的東西，‧‧‧（我告訴他卡不能刷）
      ，他說那是他女朋友的卡，後說要去領現金，斷臂的那個人說他是刷卡那個人
      的爸爸，斷臂那個人（按：即被告）也有說那張卡是他兒子女朋友的卡，‧‧
      ‧（斷臂的人）都有在店內，第一次第二筆沒有刷成時，他還有告訴我他是刷
      卡之人的爸爸，刷卡的人還有解釋他之前在加油站有刷成功過等語（九十二年
      度偵字第五二五０號卷第三八頁反面）。此外並有盜刷明細、偽造「蕭志偉」
      名義之簽帳單數張附卷可稽（同上偵卷第十七頁至第二十頁）。
    ３被告雖辯稱：是「小黑」拿去刷的，我只是陪「小黑」去，不知道他拿的是偽
      卡，我幫他裝音響，他給我三千元云云。然查，被告與「小黑」在「慕承汽車
      音響工程」刷卡未過之際，由被告出面向丙○○誑稱「小黑」為其子，所持信
      用卡為「小黑」女友所有，惟仍為丙○○所識破，此如前述，其配合小黑圓謊
      以資彌縫，對信用卡有假一節，顯難諉為不知。參以被告於案發當日之中午十
      二時三十分許，與「小黑」在中壢市購買車用音響、光碟片組後，旋於下午一
      時十六分許，轉至平鎮市購買車用電視，其二人在短短四十分鐘內，分至中壢
      、平鎮，購買性質相類之車用物品，如此捨近求遠，顯係為防刷卡金額過高，
      引起商家注意，故為分散金額刷卡之舉。不僅如此，即觀之被告在偵查中所稱
      ：（幫小黑裝音響），他給我一千五百元云云，亦與其在本院審理時陳稱：「
      小黑」說給我三千元云云，明顯不符（同上偵卷第三二頁、本院九十二年六月
      三日筆錄）。而公訴人按被告所稱：我是刷卡前三天因案被捕，在地檢署候保
      室認識「小黑」的云云，調取當日拘留名冊，供被告指認結果，亦無所獲，被
      告且自承不知小黑真實年籍云云，無從再予調查。綜上，足徵被告所辯為卸責
      之詞，並不足採。
    ４綜上所述，本件事證明確，被告與「小黑」盜刷信用卡之犯行，堪予認定。
（二）被告向「小黑」收受贓物支票部分：
    １本件發票人為甲○○，付款人為華南商業銀行，發票日同為八十九年十二月二
      十四日，票號分別為0000000號、0000000號，面額同為二萬三
      千元之支票二張，原均為甲○○所有，而於八十九年十二月二十一日，在桃園
      縣中壢市○○○路○段一六四巷三十二弄十一號地下室，為不詳之人所竊，均
      係贓物之事實，此經甲○○於警訊中指述在卷（九十年度偵字第九二九七號卷
      第八頁），並有上開支票影本暨退票理由單各一份、掛失止付票據提示人資料
      查報表二份在卷可稽（同上卷第十四頁、第十六頁、第二十頁、第二二頁）。
      再者，上開二張支票被竊後，輾轉由被告向「小黑」取得，其中一張交予庚○○調現，另一張交予乙○○支付被告先前之欠款，嗣庚○○之女辛○○、彭盛
      恩分別提示上開支票時，均因甲○○已將之掛失，而遭止付等情，分據被害人
      辛○○、彭盛恩在偵審中指述翔實（同上偵卷第二一頁反面、第三三頁反面、
      本院九十二年七月三十日筆錄）。
    ２就上開二張支票之來源，雖被告辯稱：二張支票是「小黑」拿出來，向我的老
      闆庚○○調現，庚○○拿去照會過說沒問題，就拿一張給我當工錢，我再交給
      乙○○付錢，另外一張庚○○自己交給辛○○了云云。惟證人庚○○在偵查中
      證稱：戊○○在我那邊工作幾個月，薪水付現，我有看過ＣＢ0000000
      號這張（支票），戊○○和一個朋友來找我，他的朋友拿出一張支票要跟我調
      現，他的朋友我之前未看過，當天是戊○○和我接洽，由我跟戊○○談，當場
      拿給戊○○二萬多現金，戊○○又當場拿給他朋友等語（九十年度偵緝字第六
      七五號卷第四五頁），且證人辛○○亦到庭證稱：我爸爸（庚○○）說他朋友
      要換票，他給我一張支票，他打電話要我拿現金到楊梅火車站等，說朋友需要
      錢要貼現等語（本院九十二年七月三十日筆錄）。證人二人所述被告僅貼現一
      張支票之情節，與被告所辯交予庚○○二張支票云云，有所出入，而衡情，庚○○僅係出資為被告貼現，其與本件支票較少利害關係，當無匿飾隱瞞之必要
      ，其所述當較被告所述為可信。由上可知，被告對交付予乙○○抵帳之支票部
      分，無法合理交代來源，參以被告與小黑於本件案發之前幾天，尚有共同盜刷
      信用卡之犯行，此如前述，足見其知情支票為贓物。
    ３綜上，被告此部分收受贓物犯行，亦可認定。
（三）基右所述，本件事證均已臻明確，被告所辯無非卸責之詞，不足採信，其犯行
      均堪認定。
二、查被告戊○○行為後，刑法第四十一條第一項業於九十年一月四日修正，將原犯
    最重本刑為三年以下有期徒刑以下刑之罪，而受六月以下有期徒刑或拘役之宣告
    ，因身體、教育、職業或家庭之關係，執行顯有困難者，得以一元以上三元以下
    折算一日，易科罰金之規定，修正為「犯最重本刑為五年以下有期徒刑以下刑之
    罪，而受六個月以下有期徒刑或拘役之宣告，因身體、教育、職業、家庭之關係
    或其他正當事由，執行顯有困難者，得以一元以上三元以下折算一日，易科罰金
    」，並於九十年一月十日由總統公布施行。經依新舊法比較結果，以新法對被告
    較為有利，應依刑法第二條第一項前段規定，就易科罰金部分，適用修正後之法
    律。核被告戊○○與「小黑」共同盜刷信用卡，向謝楨楷簽帳得逞之所為，係犯
    刑法第二百十六條、第二百十條之行使偽造私文書罪，及同法第三百三十九條第
    一項之詐欺取財罪。被告與「小黑」共同盜刷信用卡，向丙○○簽帳未過之所為
    ，係犯同法第二百十六條、第二百十條之行使偽造私文書罪，及同法第三百三十
    九條第三項、第一項之詐欺取財未遂罪。至被告向「小黑」收受本件二張支票之
    所為，則係犯同法第三百四十九條第一項之收受贓物罪。被告與「小黑」偽造「
    蕭志偉」之署押，為偽造私文書之部分行為；偽造私文書之低度行為為行使偽造
    私文書之高度行為所吸收，均不另論罪。被告與「小黑」就上開盜刷信用卡之犯
    行間，有犯意聯絡及行為分擔，為共同正犯。渠等先後二次詐欺、行使偽造私文
    書之犯行，時間均緊接，所犯各屬構成要件相同罪名，顯係分別出於概括犯意而
    為，為連續犯，雖二次詐欺取財犯行有既、未遂之別，仍均應依刑法第五十六條
    規定以一罪論。被告所犯詐欺取財、行使偽造私文書二罪間，有方法結果之牽連
    犯關係，依刑法第五十五條規定，從較重之行使偽造私文書罪處斷。其所犯收受
    贓物罪與行使偽造私文書二罪間，方法不同，行為互異，為分別起意，應分論併
    罰。又被告前有如事實欄所示之科刑及執行情形，此有台灣桃園地方法院檢察署
    刑案資料查註紀錄表一紙附卷足憑，其於刑之執行完畢後，五年內再犯本件有期
    徒刑以上刑之罪，為累犯，依刑法第四十七條規定加重其刑。爰審酌被告詐欺之
    動機、手段，被害人損失財物之價值，及被告犯後並未坦承犯行等一切情狀，分
    別量處如主文所示之刑，再定其應執行之刑，並均諭知易科罰金之折算標準，以
    示懲儆。偽造「蕭志偉」名義之簽帳單共五張（一份一式二聯，一份一式三聯）
    ，其中客戶收執聯二張為被告與「小黑」所有，且係因犯罪所得之物，依刑法第
    三十八條第一項第二款規定沒收；特約商店收執聯一張、信用卡特約中心收執聯
    二張已分別交付予「正大汽車音響專賣店」及「慕承汽車音響工程」，非被告所
    有，其上偽造之「蕭志偉」署押共五枚，依同法第二百十九條之規定沒收。
據上論斷，應依刑事訴訟法第二百九十九條第一項前段，刑法第二條第一項前段、第
五十六條、第二百十六條、第二百十條、第三百三十九條第一項、第三百四十九條第
一項、第五十五條、第四十七條、第五十一條第五款、第四十一條第一項前段、第二
項第三十八條第一項第二款、第二百十九條，罰金罰鍰提高標準條例第一條、第二條
，判決如主文。
本案經檢察官廖先志到庭執行職務。
中        華        民        國    九十二    年    八    月    十三    日
                                  臺灣桃園地方法院刑事第五庭
                                      法  官    陳彥宏
右正本證明與原本無異。
如不服本判決，應於判決送達後十日內，向本院提出上訴狀。
                                      書記官    翁其良
中        華        民        國    九十二    年    八    月     二十   日
論罪法條：刑法第二百十六條、第二百十條、第三百三十九條第一項、第三百四十九
          條第一項
中華民國刑法第二百一十六條
 (行使偽造變造或登載不實之文書罪)
行使第二百十條至第二百十五條之文書者，依偽造、變造文書或登載不實
事項或使登載不實事項之規定處斷。
中華民國刑法第二百一十條
 (偽造變造私文書罪)
偽造、變造私文書，足以生損害於公眾或他人者，處五年以下有期徒刑。
中華民國刑法第三百三十九條
 (普通詐欺罪)
意圖為自己或第三人不法之所有，以詐術使人將本人或第三人之物交付者
，處五年以下有期徒刑、拘役或科或併科一千元以下罰金。
以前項方法得財產上不法之利益或使第三人得之者，亦同。
前二項之未遂犯罰之。
中華民國刑法第三百四十九條
收受贓物者，處三年以下有期徒刑、拘役或五百元以下罰金。
搬運、寄藏、故買贓物或為牙保者，處五年以下有期徒刑、拘役或科或併
科一千元以下罰金。
因贓物變得之財物，以贓物論。


司法院資訊處製作；財團法人民間司法改革基金會備份。
